【裁判字號】    95,抗,314
【裁判日期】    950503
【裁判案由】    聲請單獨宣告沒收違禁物
【裁判全文】
臺灣高等法院刑事裁定                   95年度抗字第314號
抗  告  人
即 聲 請人  臺灣板橋地方法院檢察署檢察官
被      告  甲○○
上列抗告人因聲請單獨宣告沒收違禁物案件，不服臺灣板橋地方
法院中華民國95年3月27日裁定（95年度聲字第878號），提起抗
告，本院裁定如下：
    主  文
抗告駁回。
    理  由
一、本件抗告意旨略以：法院為發現真實，得依職權調查證據，
    刑事訴訟法第一百六十三條第二項前段定有明文。本件原審
    如認尚需對扣案物品為鑑定，始能判明是否為海洛因、安非
    他命或其他毒品，自應依上開規定依職權為之，然原審竟不
    為之，即為駁回之裁定，自有未洽，因之提起抗告云云。
二、本件聲請人之原聲請意旨略以：臺灣板橋地方法院檢察署九
    十四年度戒毒偵字第二六三號被告甲○○違反毒品危害防制
    條例案件，業經不起訴處分確定，然先後查扣之第二級毒品
    安非他命二包（毛重1.4公克，淨重1.0公克）、安非他命一
    包（毛重0.3公克，淨重0.1公克）、第一級毒品海洛因十一
    包（毛重25.3公克）、分裝袋一千零四十個、殘渣袋十五個
    、摻食吸管十一支、研磨器一組、注射針筒一支，均係違禁
    物，因之聲請裁定沒收銷燬云云。
三、原審以：
（一）本件聲請意旨所指之安非他命二包（毛重1.4 公克，淨重
      1.0公克）、安非他命一包（毛重0.3公克，淨重0.1 公克
      ）、第一級毒品海洛因十一包（毛重25.3公克），經遍閱
      聲請人提出之相關偵查案卷（即臺灣板橋地方法院檢察署
      九十三年度毒偵字第二０九八號、第二二一六號、第四二
      一五號，九十三年度毒偵緝字第四二三號、第四二四號，
      九十三年度核退毒偵字第一五四六號，九十三年度聲他字
      第一三二０號，及九十四年度戒毒偵字第二六三號），均
      無該等查扣物品之鑑驗資料，無從確認該等扣案物是否確
      係含毒品海洛因及安非他命成分，及其數量是否無誤。
（二）又塑膠袋、分裝袋、吸管、研磨器、注射針筒等物，均屬
      日常生活常見之器物，且各有其不同之用途，復查無其他
      證據證明本件扣案之上開殘渣袋十五個、分裝袋一千零四
      十個、摻食吸管十一支、研磨器一組及注射針筒一支等物
      係專供施用毒品之器具，故依卷附現存事證，要難認前開
      聲請意旨屬實，因之認本件聲請人聲請單獨宣告沒收，於
      法尚有未合，不能准許，而予以駁回云云。
三、本院查：
（一）按毒品危害防制條例第十八條第一項前段及刑法第四十條
      固分別規定：「查獲之第一、二級毒品及專供製造或施用
      第一、二級毒品之器具，不問屬於犯人與否，均沒收銷燬
      之。」、「沒收，於裁判時併宣告之。但違禁物得單獨宣
      告沒收。」；惟依上開毒品危害防制條例第十八條第一項
      所謂：「專供」施用毒品之器具，係指器具本身性質上「
      專」供為製造、施用毒品之用者為限，若通常可以供他項
      用途之器具，以之代用，或將本來供為他用途之器具併湊
      後，臨時替代使用，以供製造、施用之器具，均非屬之。
（二）查本件抗告人所聲請單獨宣告沒收者，限於第一、二級毒
      品及專供製造或施用第一、二級毒品之器具等違禁物，始
      克為之，惟原審已遍閱抗告人提出之相關偵查案卷（即臺
      灣板橋地方法院檢察署九十三年度毒偵字第二０九八號、
      第二二一六號、第四二一五號，九十三年度毒偵緝字第四
      二三號、第四二四號，九十三年度核退毒偵字第一五四六
      號，九十三年度聲他字第一三二０號，及九十四年度戒毒
      偵字第二六三號），既均無該等查扣物品之鑑驗資料，無
      從確認該等扣案物是否確係含毒品海洛因及安非他命成分
      ，及其數量是否無誤，因之為駁回之裁定，核無不合。抗
      告人雖指應由法院自行依職權為鑑定，惟按抗告人在提起
      本件聲請單獨宣告沒收時，即應先行查明上開物品是否確
      為違禁物，並檢附有關證據，始得據以聲請法院裁定單獨
      宣告沒收，何能反要法院自行調查送鑑？
（三）至於抗告人原聲請意旨所指之「分裝袋一千零四十個、殘
      渣袋十五個、摻食吸管十一支、研磨器一組、注射針筒一
      支」，為通常可以供他項用途之器具，或為以之代用，或
      係將本來可供為他用途之器具併湊後，臨時替代使用，以
      供製造、施用之器具，抗告人有何證據足以證明上列物品
      係「專供」製造或施用第一、二級毒品之器具？
四、綜上所述，本件原審以抗告人之聲請就上開物品單獨宣告沒
    收，於法未合，而為駁回之諭知，經核其認事用法均無不合
    。本件抗告人之抗告意旨指原審為駁回之裁定為不當，難認
    為有理由，應予駁回。
五、據上論結，應依刑事訴訟法第四百十二條，裁定如主文。
中    華    民    國    95    年    5     月    3     日
                  刑事第三庭審判長法  官  許國宏
                                  法  官  林銓正
                                  法  官  許增男
以上正本證明與原本無異。
不得再抗告。
                                  書記官  葉金發
中    華    民    國    95    年    5     月    3     日


司法院資訊處製作；財團法人民間司法改革基金會備份。
